【裁判字號】    95,聲再,2
【裁判日期】    950324
【裁判案由】    聲請再審
【裁判全文】
臺灣臺中地方法院民事裁定  95年度聲再字第2號
聲  請  人  甲○○
相  對  人  乙○○
            丙○○
上列當事人間回復原狀事件，再審聲請人對於本院民國95年2月
16日95年度再易字第4號確定裁定聲請再審，本院合議庭裁定如
下：
    主    文
再審之聲請駁回。
聲請程序費用由再審聲請人負擔。
    理    由
一、本件再審聲請意旨係以：本院94年度再易字第21號確定裁定
    以再審聲請人於民國（下同）92年12月31日收受本院92年度
    簡上字第298號判決（註：該件判決係於92年12月12 日宣判
    時確定），是再審聲請人於94年4月4日提起本院94年度再易
    字第21號再審之訴，顯然已逾30日之不變期間；且再審聲請
    人所提之再審起訴狀，亦未提出並記載其遵守不變期間之證
    據為由，認定再審聲請人提起本院94年度再易字第21號再審
    之訴為不合法，而以裁定駁回之。惟再審聲請人每於接獲裁
    判書時，均即表示不服提起上訴有案，故原確定裁定違背最
    高法院67年8月29 日民事庭庭推總會議決議「於上訴期間內
    對於原判決有合法之上訴者，始阻其確定，惟以其不合法而
    予駁回之裁定，於提起抗告而尚未確定之前，無從斷定其為
    非合法之上訴，該判決亦即不能認為確定（司法院院解字第
    3007號解釋參照）。依此意旨，必於駁回上訴之裁定確定時
    ，始可認原判決業已確定。故對於原判決提起再審之訴，其
    不變期間，應自駁回上訴之裁定確定時，亦即能認為原判決
    確定時起算。」，及最高法院73年台抗字第449 號判例「民
    事訴訟法第501條第1項第4 款所謂提起再審之訴應於訴狀內
    表明其遵守不變期間之證據，僅於主張其再審之理由知悉在
    判決或裁定確定後而應自知悉時起算其不變期間之情形，始
    有其適用，如其不變期間係自判決或裁定確定時起算者，因
    其宣示或送達判決或裁定之證據，均有訴訟卷宗可稽，當事
    人自無須表明。」之意旨，而有違背法令、錯認事實之再審
    理由，而對本院94年度再易字第21號確定裁定聲請再審。然
    經本院95年度再易字第4號原確定裁定，以本院94 年度再易
    字第21號確定裁定並無違背上開67年8月29 日民事庭庭推總
    會議決議及最高法院73年台抗字第449 號判例意旨，而以無
    理由駁回之。惟94年度再易字第21號確定裁定確有違上開民
    事總會議決議及判例意旨。是原確定裁定（本院95年度再易
    字第4 號）即有違背法令、錯認事實之再審理由，爰對原確
    定裁定聲請再審。
二、按裁定已經確定，而有民事訴訟法第496條第1項或第497 條
    之情形者，得準用該法第5 編之規定，聲請再審，民事訴訟
    法第507 條定有明文。故對於確定裁定聲請再審，依上開條
    文準用同法第501條第1項第4 款規定，應於聲請狀內表明確
    定裁定有民事訴訟法第496條第1項或第497 條所定之再審理
    由，否則其聲請即屬不合法，法院無庸命其補正，得逕以裁
    定駁回。又所謂表明再審理由，即必須指明確定裁定有何合
    於法定再審事由之具體情事，始為相當，倘僅泛言有何條款
    之再審事由，未指明具體情事者，仍難謂已合法表明再審事
    由（最高法院64年臺聲字第76號、70年臺再字第35號判例意
    旨參照）。又再審之訴，法院認無再審理由，判決駁回後，
    不得以同一事由，對於原確定判決或駁回再審之訴之確定判
    決，更行提起再審之訴。民事訴訟法第498條之1，亦定有明
    文。經查，本件再審聲請人僅就其於對本院94年度再易字第
    21號確定裁定聲請再審之理由，再次重覆，惟並未具體表明
    原確定裁定（本院95年度再易字第4 號）有何法定再審原因
    ，亦無記載合於法定再審事由之具體情事，是依上開說明，
    本件聲請於法即有未合。
三、據上論結，本件再審之聲請為不合法，依民事訴訟法第 507
    條、第502條第1項、第95條、第78條，裁定如主文。
中    華    民    國    95    年    3     月    24    日
                          臺灣臺中地方法院民事第四庭
                              審判長法  官  洪碧雀
                                    法  官  王  銘
                                    法  官  陳添喜
上為正本係照原本作成。
不得抗告。
中    華    民    國    95    年    3     月    24    日
                                    書記官


司法院資訊處製作；財團法人民間司法改革基金會備份。
